【裁判字號】    91,訴,125
【裁判日期】    920312
【裁判案由】    損害賠償
【裁判全文】
臺灣臺中地方法院民事判決  九十一年度訴字第一二五號
    原      告  丁○○
                丙○○
    法定代理人  乙○○
                戊○○
    被      告  甲○
右當事人間請求損害賠償事件，本院判決如左：
    主      文
被告應給付原告丁○○新台幣捌萬壹仟捌佰柒拾貳元、給付原告丙○○新台幣貳佰柒
拾壹萬玖仟伍佰貳拾柒元及均自民國九十年十月十二日起至清償日止，按週年利率百
分之五計算之利息。
原告其餘之訴駁回。
訴訟費用由被告負擔二分之一；餘由原告負擔。
本判決原告勝訴部分，於原告丁○○以新台幣參萬元、原告丙○○以新台幣柒拾萬元
供擔保後，得假執行。被告於假執行程序實施前，如以新台幣捌萬壹仟捌佰柒拾貳元
為原告丁○○、以新台幣貳佰柒拾壹萬玖仟伍佰貳拾柒元為原告丙○○預供擔保，得
免為假執行。
原告其餘假執行之聲請駁回。
    事      實
甲、原告方面：
  壹、聲明：
    一被告應給付原告丁○○新台幣（下同）十一萬一千八百七十二元、給付原告丙
      ○○七百十二萬九千一百十四元及均自起訴狀繕本送達翌日起至清償日止，按
      週年利率百分之五計算之利息。
    二原告願供擔保請准假執行。
  貳、陳述：
    一被告於民國（下同）九十年三月六日上午七時四十五分許，駕駛車牌號碼ＮＶ
      －六０四一號箱型車，沿台中縣沙鹿鎮○○路由西向東行駛，行經沙鹿鎮○○
      路公館國小前遇紅燈，應注意汽車行經交岔路口，應遵守燈光號誌之指示，且
      應注意汽車行近學校出入口應減速慢，作隨時停車之準備，並依循學校交通指
      揮導護老師之指揮，並應注意汽車速度在市區道路，時速不得超過四十公里之
      限制，又汽車行近行人穿越道前，應減速慢行，遇有行人穿越時，無論有無交
      通警察指揮或號誌指示，均應暫停讓行人先行通過，及汽車行駛時應注意車前
      狀況，並應隨時採取必要之安全措施，以策安全，且依當時之狀況又非不能注
      意，竟疏未注意及此，仍以時速高達六十公里之速度行駛，未遵守紅燈停駛之
      指示，致撞及由南往北行走，在斑馬線上欲穿越中清路之原告二人，致原告丁
      ○○受有頭部外傷、輕微腦震盪及致原告丙○○受有頭部外傷、腦震盪、腹部
      挫傷及身上多處骨折等傷害。
    二原告所受損害如下：
      (一)原告丁○○部分
        (1)已支付醫藥費用五千二百七十二元。
        (2)看護費用六千六百元：自九十年三月六日至三月八日，每日二千二百元計
          算，合計六千六百元。
        (3)精神慰撫金十萬元。
      (二)原告丙○○部分
        (1)醫療費用部分：
          已支付之醫藥費用三十萬三千三百十五元。
          未來醫藥費用部分暫時保留，待日後再行請求：原告丙○○目前仍需定
            期至醫院作追蹤檢查，確定骨頭生長情形，縱然一切順利，十四歲以後
            仍需再作外固定牽引矯正手術，如有股骨頭壞死之情況，則尚須先更換
            人工股骨頭後再作外固定手術，因未來尚需支付之醫療費用目前無法預
            估，故此部份之請求暫予保留。
        (2)住院及門診之交通費用六萬九千二百元。
        (3)原告丙○○之股骨壞死致有運動障礙之可能性，顯屬關節遺存之運動障害
          ，依強制汽車責任保險殘障給付標準第一三七障害項目第九級殘廢等級應
          給付金額為三十三萬元，因被告於肇事時並未投保汽車強制險，則此項金
          額自應由被告賠償之。
        (4)看護費用六十六萬二千二百元：自九十年三月九日至九月十八日止，分別
          由原告丙○○的奶媽及祖、父母輪流照顧原告，共計一百九十三天，以每
          日二千二百元計算，合計六十六萬二千二百元整。
        (5)減少勞動能力：原告丙○○因本件車禍受傷後，其勞動能力喪失約百分之
          六十，自原告丙○○年滿二十歲起至屆六十二歲退休時止四十三年間，按
          行政院主計處所發布九十年平均薪資每月四萬一千九百六十一元計算，再
          依霍夫曼式扣除中間利息後，原告丙○○因減少勞動能力所受之損害為五
          百零九萬二千八百八十八元。
        (6)精神慰撫金八十一萬七千五百十一元：原告丙○○股骨受傷，背負著日後
          殘障之苦楚，而多次股骨內固定手術已造成股輪成長遲緩，亦因多次骨釘
          固定對骨頭造成相當的破壞，尚需等待一年至一年半的時間讓骨折處長好
          ，再到十四歲發育完成後，再做固定牽引矯正手術，以矯正長短腳，期間
          所生醫療費用縱可用金錢估算，但原告所承受終生殘障之精神痛苦及其日
          後性格發展所受之負面影響，實無法衡量。
      (三)綜上，原告丁○○請求被告給付之金額合計為十一萬一千八百七十二元，原
        告丙○○請求被告給付之金額合計為七百二十七萬五千一百十四元，扣除被
        告已賠償原告丙○○之十四萬六千元後，被告尚應賠償原告丙○○七百十二
        萬九千一百十四元，爰依侵權行為之法律關係，請求被告給付上揭金額及均
        自起訴狀繕本送達翌日（即九十年十月十二日）起至清償日止，按週年利率
        百分之五計算之利息。
  參、證據：提出醫療費用收據影本八十四紙、診斷證明書影本十紙、照片影本六幀
            為證。
乙、被告方面：
  被告未提出任何書狀，惟據其到庭聲明及陳述略謂：
  壹、聲明：
    一原告之訴及假執行之聲請均駁回。
    二如受不利判決，願供擔保免為假執行。
  貳、陳述：自認有闖紅燈及在行人穿越道未停讓行人先行通過之事實，惟車禍之發
            生並非僅被告一人之過失，學校導護老師也有過失，另當時被告之行車
            時速約四、五十公里，對刑事判決認定之事實無意見，但原告請求之金
            額過高，被告僅能負擔醫藥費約四十多萬元部分。
丙、本院依職權調閱本院九十年度交易字第六０八號刑事案件全案卷宗（含臺灣臺中
    地方法院檢察署九十年度偵字第一二九六六號卷、臺灣高等法院臺中分院九十年
    度交上易字第二六七三號卷），並向財政部國稅局函查被告財產歸戶資料及向國
    立臺灣大學醫學院附設醫院函查原告丙○○勞動能力減損情況及醫療費用支出等
    。
    理      由
一、按訴狀送達後，原告不得將原訴變更或追加他訴。但擴張或減縮應受判決事項之
    聲明者，不在此限，民事訴訟法第二百五十五條第一項第三款定有明文。本件原
    告原起訴請求被告應給付原告二人之金額，合計為五百三十三萬三千四百二十八
    元，嗣於訴訟進行中，擴張其請求之金額為被告應給付原告丁○○十一萬一千八
    百七十二元、應給付原告丙○○七百十二萬九千一百十四元（合計七百二十四萬
    零九百八十六元），原告此項請求金額之增加，核屬擴張應受判決事項之聲明，
    與首揭規定相符，應予准許，合先敘明。
二、原告主張被告於九十年三月六日上午七時四十五分許，駕駛車牌號碼ＮＶ－六０
    四一號箱型車，沿台中縣沙鹿鎮○○路由西向東行駛，行經沙鹿鎮○○路公館國
    小前遇紅燈，應注意汽車行經交岔路口，應遵守燈光號誌之指示，且應注意汽車
    行近學校出入口應減速慢，作隨時停車之準備，並應注意汽車行近行人穿越道前
    ，應減速慢行，遇有行人穿越時，無論有無交通警察指揮或號誌指示，均應暫停
    讓行人先行通過，及汽車行駛時應注意車前狀況，並應隨時採取必要之安全措施
    ，以策安全，且依當時之狀況又非不能注意，竟疏未注意及此，未遵守紅燈停駛
    之指示，致撞及由南往北行走，在斑馬線上欲穿越中清路之原告二人，致原告丁
    ○○受有頭部外傷、輕微腦震盪及致原告丙○○受有頭部外傷、腦震盪、腹部挫
    傷及身上多處骨折等傷害，及被告迄僅賠償原告丙○○十四萬六千元之事實，均
    為被告所不爭執，被告並自認其就本件車禍之發生有闖紅燈及在行人穿越道未停
    讓行人先行通過之過失，且有原告提出之醫療費用收據影本八十四紙、診斷證明
    書影本十紙、照片影本六幀為證，而被告就本件車禍之發生有過失，涉有過失傷
    害罪部分，並經本院判處有期徒刑四月確定，復經調閱本院九十年度交易字第六
    ０八號刑事案件全案卷宗（含臺灣臺中地方法院檢察署九十年度偵字第一二九六
    六號卷、臺灣高等法院臺中分院九十年度交上易字第二六七三號卷）查核無誤，
    原告之上開主張信屬真正。又原告係因本件車禍而受有前開傷害，則原告所受損
    害與被告之過失行為間有相當因果關係，亦堪認定。
三、被告雖以本件車禍發生時，其行車時速約為四、五十公里，及車禍之發生非僅被
    告一人之過失，學校導護老師亦有過失等語置辯。惟查，被告於本件車禍發生後
    接受警員詢問時，自承車禍發生當時行車時速為六十公里，沒有剎車（見臺灣臺
    中地方法院檢察署九十年度偵字第一二九六六號卷第五頁），與車禍目擊證人黃
    忠義結證所述相符（見同上卷第三十頁背面），被告於接受警員詢問時距本件車
    禍發生之時點較近，當時記憶應較清晰，且其於警訊中所述又與目擊證人所述相
    符，應以被告於警訊中所述較據可信性，被告於本院審理中辯稱時速約四、五十
    公里，尚難採信。又被告抗辯本件車禍之發生，學校導護老師亦有過失云云，惟
    被告並未舉證證明學校導護老師有何項過失，被告所辯亦不足採信。
四、按因故意或過失，不法侵害他人之權利者，負損害賠償責任；不法侵害他人之身
    體或健康者，對於被害人因此喪失或減少勞動能力或增加生活上之需要時，應負
    損害賠償責任；不法侵害他人之身體、健康者，被害人雖非財產上之損害，亦得
    請求賠償相當之金額，民法第一百八十四條第一項前段、第一百九十三條第一項
    、第一百九十五條第一項分別定有明文。依前所述，被告對於本件車禍之發生既
    有過失，且被告之過失行為復與原告所受之損害間具有相當因果關係，則被告自
    應依前揭規定，負損害賠償責任。茲就原告主張之各項請求，應否准許，析述如
    下：
  (一)原告丁○○部分
    (1)醫療費用部分：
      原告丁○○主張因本件車禍共支出醫療費用五千二百七十二元，業據提出收據
      九紙以資佐憑，復為被告所不爭執，自堪信為真實。
    (2)看護費用部分：
      原告丁○○因本件車禍受傷自九十年三月六日至三月八日住院，住院期間計三
      日，雖係由其祖父母、父母看護，然該項親屬看護所付出之勞力，非不能評價
      為金錢，原告丁○○以每日二千二百元計算，請求被告賠償看護費用合計六千
      六百元，與一般僱用看護所需支出之費用相較尚稱合理。
    (3)精神慰撫金部分：
      本院審酌本件車禍之發生情節，及原告丁○○係八十二年九月五日出生，為就
      讀國小之學生，正值活潑好動之年齡，因本件車禍受有頭部外傷、輕微腦震盪
      等傷害，除影響就學及日常活動外，並影響其心靈，被告則係二十九年二月十
      一日生，有土地十筆、房屋二幢、車輛二輛（此有財政部臺灣省中區國稅局沙
      鹿稽徵所九十一年七月二十二日中區國稅沙鹿資字第○九一○○一三五四四號
      函送之被告歸戶財產查詢清單可資為證）等兩造之身分、地位及一切情狀，認
      原告請求慰撫金十萬元，尚嫌過高，應予核減為七萬元，方屬公允，逾此數額
      之請求，為無理由。
    (4)綜上，原告丁○○所得請求賠償之金額合計為八萬一千八百七十二元。
  (二)原告丙○○部分
    (1)醫療費用部分：
      原告丙○○主張因本件車禍受傷支出醫藥費用三十萬三千三百十五元，固據提
      出醫療收據六十八紙為證，惟細繹原告丙○○所提醫療單據：其中豐原建忠
      眼科診所之醫療費用三百五十元部分，就醫日期均係在九十年六月以後，且原
      告丙○○並未因本件車禍至眼睛部分受有傷害，該部分醫療費用難認與本件車
      禍所受傷害有關；其中向連成藥行、春德中藥行購買藥品共計支出一萬三千
      八百元部分，均無醫師處方，且所購藥品均僅泛載「中藥」、「筋骨散」，難
      認係原告丙○○因本件車禍所受傷害醫療所必要之支出。經計算後，原告丙○
      ○因本件車禍所受傷害支出之醫療費用共計二十八萬九千一百六十五元，則原
      告丙○○請求被告賠償二十八萬九千一百六十五元之醫療費用，為有理由，逾
      此金額之請求，則屬無據。
    (2)住院及門診之交通費用部分：
      原告丙○○主張因本件車禍受傷，往來於醫院就醫而支出交通費六萬九千二百
      元，雖未據提出證據以資佐證，惟按諸原告丙○○受傷之狀況，以車輛載送往
      返醫院就醫乃屬必要，然衡之原告丙○○之住所在台中縣豐原市，依其住所與
      醫療院所之距離觀之，其主張每次往返沙鹿童綜合醫院及大甲光田醫院須支出
      二千元交通費（即單程一千元）、往返台北國立臺灣大學醫學院附設醫院（下
      稱臺大醫院）、中山醫院之交通費須支出五千元（即單程二千五百元），均屬
      過高，按其路程以僱用計程車載送計，應認其往返台中縣市地區醫院就依所須
      之交通費以五百元（即單程二百五十元）、往返台北就醫之交通費以三千元（
      即單程一千五百元）、往返豐原地區之醫療院所之交通費以一百五十元（即單
      程為七十五元）為適當，則原告丙○○主張其因就依所支出之交通費計為二萬
      六千二百元（其中往返沙鹿、大甲共二十一次、單程一次；往返台北五次；往
      返豐原地區扣除往返建中眼科診所部分後為三次）部分，為有理由，逾此金額
      之請求，亦難遽予准許。
    (3)強制汽車責任保險殘廢給付三十三萬元部分：原告丙○○主張被告應賠償上開
      金額，無非以原告丙○○因股骨壞死致有運動障礙之可能性，原可依強制汽車
      責任保險法規定領取殘廢給付三十三萬元之強制汽車責任保險理賠金，因被告
      於肇事時並未投保汽車強制險，致原告丙○○未能領取上開強制汽車責任保險
      之理賠金額，故應由被告賠償上開金額等語，為其論據。惟依強制汽車責任保
      險法第三十條：「保險人依本法規定給付之保險金，視為加害人或被保險人損
      害賠償金額之一部分；加害人或被保險人受賠償請求時，得扣除之。」之規定
      ，該強制汽車責任保險之理賠金額，原即視為加害人損害賠償金額之一部分，
      被害人如已受領該項保險理賠，則已獲理賠之金額尚應自請求賠償金額中扣除
      之，如未受理賠，則不得自損害賠償之請求金額中扣除之，是被告雖未投保強
      制汽車責任險，致原告丙○○未能依強制汽車責任保險法之規定，請求強制汽
      車責任保險理賠，應僅係不得自原告丙○○請求賠償之金額中，扣除該項保險
      理賠金而已，原告以被告未投保強制汽車責任保險為由，請求被告另行賠償該
      項金額，洵乏論據。
    (4)看護費用部分：
      原告丙○○主張因本件車禍受傷住院治療，分別由原告丙○○的奶媽及祖、父
      母輪流照顧看護，期間共計一百九十三天，而請求看護費用六十六萬二千二百
      元等語。查原告丙○○因本件車禍受傷先後五次住院手術治療，住院日數達七
      十六日，因於九十年三月六日受傷起至同年九月十二日止均陸續手術治療中，
      有沙鹿童綜合醫院、光田綜合醫院、臺大醫院診斷證明書及臺大醫院九十一年
      七月三十日（九十一）校附醫秘字第九一○○二○三六四二號函可資佐憑，以
      原告丙○○係八十三年九月二十九日出生，受傷時年未滿七歲及其所受傷害之
      嚴重狀況，於其受傷後至持續治療之第四次手術之九十年九月十二日、自九十
      一年四月十日起至同年月十四日止第五次住院手術之期間自須專人看護，此亦
      為被告所不爭執，而經扣除原告丙○○自九十年三月六日至同年月九日於加護
      病房治療無須看護之四日後，原告丙○○須專人看護之期間共計一百九十二日
      ，原告主張被告應賠償按每日二千二百元計算之看護費用，合計四十二萬二千
      四百元，委屬有據，逾上開金額之請求尚難准許。
    (5)勞動能力減少之損失部分：
      (甲)原告丙○○主張其因本次車禍受有頭部外傷、腦震盪、腹部挫傷及身上多處
        骨折等傷害，其中右側股骨頭雖經多次手術治療，仍呈呈長短腳之殘障，已
        造成勞動能力減少百分之六十等語，被告亦未加以爭執。而經本院函請臺大
        醫院就原告丙○○目前之狀況進行鑑定之結果，認原告丙○○「右股骨頭有
        缺血性壞死、股骨頸則有癒合不良之情形，雖經手術治療，但目前仍在恢復
        期間，尚須長期追蹤方能得知最後的後遺症程度。病人目前可逐漸恢復行走
        ，但不宜激烈行動，需要終身追蹤病情的後續變化（包含長短腿、關節炎、
        跛行．．．等等）。張小姐將來會有跛行、不能久站及久走等情況，日後可
        能需要接受骨骼延長術、人工髖關節置換等，．．．其勞動能力喪失約百分
        之六十，屬殘障項目第一三七項第九級，終身殘障、不能完全恢復正常。」
        等情，有上揭臺大醫院診斷證明書及臺大醫院九十一年七月三十日（九十一
        ）校附醫秘字第九一○○二○三六四二號函可考，堪認原告之勞動能力確有
        減損。
      (乙)原告丙○○主張自其二十歲起至六十二歲退休時止四十三年間，以每月四萬
        一千九百六十一元之收入為準計算其損失等語。本院經斟酌原告本次車禍受
        傷之部位及損傷、復健之情形，並考量現行勞工之最低基本工資為每月一萬
        五千八百四十元，且勞動基準法第五十四條第一項第一款係規定勞工年滿六
        十歲者，雇主得強制其退休等情，認原告請求自二十歲起至六十歲止，每月
        以九千五百零四元計算之損害額，方屬允當，逾此部分之請求，不應准許。
      (丙)查原告丙○○係八十三年九月二十九日生，有戶籍謄本可證，可知其於本件
        車禍發生時僅六歲。則以每月九千五百零四元，依霍夫曼計算式扣除中間利
        息計算結果，原告自二十歲時起至六十歲止，因勞動能力減少所得請求之損
        害賠償為一百三十一萬零二百五十一元（以第一年不扣除中間利息之霍夫曼
        係數表計算，元以下四捨五入：9504×12× (22.0000000－00.0000000)＝
        0000000 ）。原告在此範圍內之請求，自有理由，逾此數額之請求，即無所
        據。
    (6)精神慰撫金部分：
      原告丙○○主張因被告之過失行為致受傷害，將終身背負殘障之痛苦及日後性
      格發展所受之負面影響，故請求被告給付八十一萬七千五百十一元，以資慰藉
      等語。經本院審酌本件車禍之發生情節，被告之過失情節嚴重，原告丙○○係
      八十三年九月二十九日生，係就讀小學低年級生，正值活潑好動、天真浪漫無
      憂慮之年齡，因本件車禍受傷後，迄今為止業已先後五次住院接受手術治療，
      僅住院期間即已高達七十六日，日後復尚須再進行手術治療，且須終身追蹤病
      情的後續變化，縱經治療亦終身殘障、不能完全恢復正常，治療期間於其學業
      、生活、身體發育影響至深且遠，其身體、心靈所受痛苦既深且巨，而被告則
      係二十九年二月十一日生，雖自陳以作工為業，然有土地十筆、房屋二幢、車
      輛二輛（參前揭財政部臺灣省中區國稅局沙鹿稽徵所九十一年七月二十二日中
      區國稅沙鹿資字第○九一○○一三五四四號函送之被告歸戶財產查詢清單）等
      兩造之身分、地位及一切情狀，認原告請求慰撫金八十一萬七千五百十一元尚
      屬公允，應予准許。
    (7)綜上，原告丙○○所得請求之損害賠償金額為二百八十六萬五千五百二十七元
      ，扣除被告業已賠償之十四萬六千元後，原告丙○○尚得請求被告賠償之金額
      為二百七十一萬九千五百二十七元。
五、綜上所陳，原告依侵權行為之法律關係，請求被告給付原告丁○○八萬一千八百
    七十二元、給付原告丙○○二百七十一萬九千五百二十七元及均自九十年十月十
    二日（即起訴狀繕本送達翌日）起至清償日止，按週年利率百分之五計算之利息
    ，洵屬有據，應予准許。逾此部分之請求，尚屬無憑，為無理由。
六、兩造均陳明願供擔保，分別聲請宣告假執行或免為假執行，經核原告勝訴部分，
    合於法律規定，爰分別酌定相當之擔保金額宣告之。至原告敗訴部分，其假執行
    之聲請，因訴之駁回而失所附麗，不予准許，附此敘明。
七、據上論結，本件原告之訴為一部有理由，一部無理由，依民事訴訟法第七十九條
    但書、第三百九十條第二項、第三百九十二條，判決如主文。
中      華      民      國    九十二    年     三       月     十二     日
                                        臺灣臺中地方法院民事第一庭
~B法      官  呂麗玉
右為正本係照原本作成
如不服本判決，應於判決送達後二十日內，向本院提出上訴狀（並按他造當事人之人
數附繕本）。
中      華      民      國    九十二    年     三     月     十九     日
~B法院書記官


司法院資訊處製作；財團法人民間司法改革基金會備份。
